【裁判字號】    97,消債更,18
【裁判日期】    970801
【裁判案由】    聲請更生程序
【裁判全文】
臺灣苗栗地方法院民事裁定            97年度消債更字第18號
聲  請  人
即債 務 人  甲○○
上列當事人因消費者債務清理事件聲請更生及保全處分，本院裁
定如下：
    主  文
更生及保全處分之聲請均駁回。
聲請費用由聲請人負擔。
    理  由
一、按債務人對於金融機構因消費借貸、自用住宅借款、信用卡
    或現金卡契約而負債務，在聲請更生或清算前，應提出債權
    人清冊，以書面向最大債權金融機構請求協商債務清償方案
    並表明共同協商之意旨，消費者債務清理條例第151 條第1
    項定有明文。次按債務人與金融機構協商成立者，不得聲請
    更生或清算，但因不可歸責於己之事由，致履行顯有重大困
    難者，不在此限；本條例施行前，債務人依金融主管機關協
    調成立之中華民國銀行公會會員辦理消費金融案件無擔保債
    務協商機制與金融機構成立之協商，準用前項之規定，同條
    例第151 條第5 項、第6 項分別定有明文。又聲請更生或清
    算不合程式或不備其他要件者，法院應以裁定駁回之，但其
    情形可以補正者，法院應定期間先命補正，復為同條例第8
    條所明定。
二、經查，本件聲請人向本院聲請更生，雖主張：其曾以書面向
    金融機構請求共同協商債務清償方案，協商成立，每月還款
    新台幣（以下同）27,000元，惟因不可歸責於聲請人之事由
    致履行原協商內容顯有重大困難，且其無擔保或無優先權之
    債務總額未逾1,200 萬元，復未經法院裁定開始清算程序或
    宣告破產云云。惟查：聲請人對於金融機構因消費借貸、信
    用卡或現金卡契約而負債務，雖曾依金融主管機關協調成立
    之中華民國銀行公會會員辦理消費金融案件無擔保債務協商
    機制與金融機構協商，惟判斷協商是否成立，應依債務人聲
    請債務協商時所提出債權人清冊所載之債權人為準，倘該清
    冊上所載金融機構債權人未與債務人達成清償協議，仍難認
    協商成立。經查本件聲請人並未與其所提出債權人清冊中之
    臺灣土地銀行、稻江商業銀行股份有限公司（原名台北第一
    信用合作社，下稱稻江銀行）成立協商1 節，業據聲請人及
    債權人臺灣土地銀行、稻江銀行到庭陳述明確，並有聲請人
    提出之民事陳報狀在卷可稽。聲請人所提債權人清冊中之債
    權人臺灣土地銀行、稻江銀行既未參與前開共同協商，而未
    與聲請人達成協議，依前開說明應認協商未成立，以使聲請
    人於消債條例施行後，有依該條例第151 條第1 項規定請求
    與全體金融機構債權人共同協商債務清償方案之機會。另聲
    請人亦未於消費者債務清理條例施行後，以書面向最大債權
    銀行請求與全體金融機構債權人共同協商債務清償方案並表
    明共同協商意旨，是本件聲請人聲請更生，顯未遵循消費者
    債務清理條例第151 條第1 項之規定與全體金融機構債權人
    先行債務協商之機制，且上開欠缺又屬無從補正，依上說明
    ，自應駁回其更生之聲請。
三、又查本件聲請人具狀聲請更生，惟未提出如本院97年5 月23
    日裁定附表所示之事項到院，經本院以上開裁定命於送達後
    7 日內補正，該裁定於97年5 月30日合法送達予聲請人，有
    該裁定送達證書在卷足稽，聲請人僅於97年6 月9 日補正聲
    請費1000元、全戶戶籍謄本、綜合所得收入清單等文件，惟
    仍未補正依消費者債務清理條例第151 條，曾協商協商成立
    之證明文件。該陳報狀雖謂：聲請人前與各債權銀行成立協
    商之協議書，因當時已寄回台新銀行，請本院向台新銀行調
    閱云云，然此仍難謂已依法補正，聲請人迄今猶未補正，揆
    諸首開說明，亦應駁回本件更生之聲請。
四、聲請人更生之聲請既經駁回，其保全處分之請求，已無必要
    ，應併予駁回。爰裁定如主文。
中    華    民    國    97    年    8     月     1    日
                         民事庭法  官  吳國聖
上為正本係照原本作成
如不服本裁定，應於裁定送達後10日內，以書狀向本院提出抗告
，並繳納抗告費新臺幣1 千元
中    華    民    國    97    年    8     月     5    日
                            書  記  官  魏美騰


司法院資訊處製作；財團法人民間司法改革基金會備份。
